【裁判字號】    98,台上,4125
【裁判日期】    980723
【裁判案由】    違反毒品危害防制條例等罪
【裁判全文】
最高法院刑事判決            九十八年度台上字第四一二五號
上  訴  人  甲○○
選任辯護人  劉志卿律師
上  訴  人  乙○○
上列上訴人等因違反毒品危害防制條例等罪案件，不服台灣高等
法院台南分院中華民國九十八年一月二十三日第二審判決（九十
七年度上訴字第一００六號，起訴案號：台灣雲林地方法院檢察
署九十六年度偵字第四八四五、五八一九、五八二０號），提起
上訴，本院判決如下：
    主  文
上訴駁回。
    理  由
按刑事訴訟法第三百七十七條規定：上訴於第三審法院，非以判
決違背法令為理由，不得為之；是提起第三審上訴，應以原判決
違背法令為理由，係屬法定要件。如果上訴理由書狀並未依據卷
內訴訟資料具體指摘原判決不適用何種法則或如何適用不當，或
所指摘原判決違法情事，顯與法律規定得為第三審上訴理由之違
法情形不相適合時，均應認其上訴為違背法律上之程式，予以駁
回。又證據之取捨與其證明力之判斷，以及事實有無之認定，屬
事實審法院之職權，苟其取捨證據與判斷證據證明力並不違背經
驗法則及論理法則，即不容任意指為違背法令，而執為第三審適
法之上訴理由。
一、關於甲○○部分：
上訴人甲○○上訴意旨略稱：原判決認定甲○○之犯罪事實，未
包括起訴書附表一編號19之事實；至起訴書附表一編號19所載「
民國九十六年七、八月間林嘉賢撥打0000000000號行動電話給甲
○○，在雲林縣西螺鎮○○路福天宮拱門，以新台幣（下同）五
百元之代價向甲○○購買搖頭丸一顆」，公訴意旨指係販賣第二
級毒品既遂，原判決事實欄未認定該項犯罪事實，竟於理由欄謂
「起訴書附表一編號19所示販賣第三級毒品部分，甲○○係犯販
賣第三級毒品罪，第一審判決認無證據可以證明，亦有未洽」云
云，誤將起訴書附表一編號19之搖頭丸認定甲○○係販賣第三級
毒品，已有可議；復將事實欄未記載之犯罪事實，在理由欄予以
說明，致事實認定與理由說明不相一致，有判決理由矛盾之違法
等語。
惟查：原判決綜合全案卷證資料，本於事實審法院之推理作用，
認甲○○有其事實欄所載之犯行，因而撤銷第一審關於甲○○共
同販賣第二級毒品未遂部分之判決，改判仍依想像競合犯規定，
從一重論甲○○以共同販賣第二級毒品未遂罪，量處有期徒刑五
年及相關之從刑；並維持第一審關於論處甲○○共同販賣第三級
毒品七罪刑部分之判決，駁回甲○○在第二審關於該部分之上訴
；暨依法定其應執行之刑。已敘明其所憑證據及認定之理由，且
對甲○○否認販賣第二級毒品未遂所辯各節，如何係飾卸之詞，
均不足採信，詳加說明指駁。所為論斷，均有卷證資料可資覆按
，核無違背法令情形。原判決理由二之(一)第２段已敘明其事實欄
一（原判決誤載為「二」）、(八)所示甲○○犯罪部分，即起訴書
附表一編號14及19所指之犯行，並說明起訴書所指甲○○、陳威
任如其附表一編號19所示之販賣搖頭丸犯行，與起訴書附表一編
號14所示之販賣Ｋ他命行為，係同時於九十六年八月六日完成交
易，起訴書記載附表一編號19之行為發生在「九十六年七、八月
間」云云，顯係誤認，且該編號所指販賣與林嘉賢之搖頭丸，係
第三級毒品之另類搖頭丸（含PMMA），並非起訴書所指之一般搖
頭丸（第二級毒品，含MDMA成分）。又起訴書附表一編號14所示
販賣第二級毒品未遂，與附表一編號19所示販賣第三級毒品（另
類搖頭丸）既遂部分，係出於同一販賣行為，為想像競合犯，公
訴人認為係先後不同行為，尚有誤會。另陳威任、甲○○一起共
同販賣以營利之意圖，並由陳威任指示甲○○將一般搖頭丸（第
二級毒品）與Ｋ他命、另類搖頭丸之第三級毒品攜至現場供林嘉
賢挑選，而著手販賣第二級毒品，但未與林嘉賢就該一般搖頭丸
之買賣達成合意，未售出而止於未遂階段甚明（販賣九百元Ｋ他
命一包，五百元另類搖頭丸一顆，已既遂）。起訴書認陳威任、
甲○○共同販賣第二級毒品與林嘉賢「既遂」，亦有誤會。該項
論斷尚非無據，且與理由壹之三第(八)段第2.之(1)小段謂起訴書
附表一編號19指甲○○販賣第三級毒品（另類搖頭丸）涉犯販賣
第三級毒品罪嫌部分，第一審判決認無證據足以證明，亦有未洽
等語之說明，並無不相適合之矛盾。甲○○徒憑己見，仍執前詞
任意指摘原審關於其本人部分之判決違背法令，難認係具體指摘
之合法上訴第三審理由。應認其上訴違背法律上之程式，併予駁
回。
二、關於乙○○部分：
原判決依憑上訴人乙○○與證人即共同被告陳威任、陳俊諺、周
承緯之供述，卷附通訊監察譯文及內政部警政署刑事警察局九十
六年十月十五日刑鑑字第0960146669號槍彈鑑定書、九十七年一
月四日刑鑑字第0970000184號函、九十七年一月九日刑鑑字第09
60193128號鑑定書及九十七年五月二十一日刑偵五字第09700748
98號函，並扣案如原判決附表三編號至所示之物品等證據為
綜合之調查、判斷，認上訴人乙○○之自白與事實相符，有原判
決事實欄所載之犯行，因而維持第一審關於依想像競合犯規定，
從一重論處乙○○共同未經許可持有可發射子彈具有殺傷力之改
造手槍罪刑部分之判決，駁回乙○○在第二審之上訴。已敘明其
所憑證據及認定陳威任於九十六年三月中旬，徵得乙○○之同意
，將原判決附表三編號至、附表四編號至所示之改造手
槍、改造子彈、底火、火藥等物品，藏放在不知情之乙○○祖父
位於雲林縣虎尾鎮三塊厝農田之工寮內，而與乙○○共同持有前
開改造手槍等物品，至九十六年八月初，始由陳威任將上開槍械
移至他處藏放，乙○○並於九十六年三月中旬某日及同年四月底
某日，分別夥同陳威任、周承緯或陳威任、陳俊諺，共同持原判
決附表三編號所示改造手槍及子彈至雲林縣虎尾鎮某農田試射
，均屬同一持有行為，論以一罪，而為有利乙○○認定之依據及
理由（如認係各別之三個犯罪行為，則應論處三罪刑，對乙○○
不利）。所為之論斷，均有卷存證據資料可資覆按，要無違背法
令情形。乙○○上訴意旨就原判決論斷明白之事項，任意指摘原
審將伊單純同意陳威任把槍、彈放置在伊祖父農田工寮內之行為
，認與陳威任共同持有槍、彈，有調查未盡及適用法則不當之違
法，不得執為合法上訴第三審之理由。又刑之量定，乃法院之職
權，原判決已敘明第一審審酌乙○○提供藏放槍枝之場所，並共
同持有，助長犯罪，依其智識、經驗，斷無不知陳威任違法持有
槍、彈之理，卻隱匿不報，又與之外出試射，行徑大膽，舉止乖
張，助長犯罪之氣焰，嚴重危害社會治安，且其知悉陳威任持有
槍、彈之時間不短，其惡性絕非「年少輕狂」、「少幼無知」等
語所能搪塞，難認其犯罪情狀有何情堪憫恕之處，惟念其無犯罪
前科紀錄，素行不惡，犯後亦能坦承犯行，態度尚佳，暨其年紀
尚輕，社會歷練未深等一切情狀，而於法定刑內量處有期徒刑三
年六月，併科罰金新台幣十五萬元，並諭知罰金易服勞役之折算
標準及相關從刑，核無不當，而予以維持之理由。乃原審量刑職
權之適法行駛，難認有何違背法令情形。乙○○上訴意旨以伊行
為時僅十九歲，與陳俊諺、周承緯年齡在伯仲之間，指摘原判決
對陳俊諺、周承緯適用刑法第五十九條規定，酌減其刑，對於伊
則否，顯然不公，認事用法自有違誤云云，亦非適法上訴第三審
理由。乙○○其他上訴意旨徒憑己見，或就原審採證認事職權之
適法行使，或對原判決已論斷明白之事項，任意指摘違背法令，
均與法律規定得為第三審上訴理由之違法情形不相適合。應認乙
○○之上訴亦違背法律上之程式，予以駁回。
據上論結，應依刑事訴訟法第三百九十五條前段，判決如主文。
中    華    民    國  九十八  年    七    月  二十三  日
                      最高法院刑事第八庭
                          審判長法官  洪  文  章
                                法官  王  居  財
                                法官  郭  毓  洲
                                法官  黃  梅  月
                                法官  邱  同  印
      本件正本證明與原本無異
                                      書  記  官
中    華    民    國  九十八  年    七    月  二十八  日
                                                      Ｅ


司法院資訊處製作；財團法人民間司法改革基金會備份。
